臺灣臺中地方法院交通事件裁定　 　　　96年度交聲字第444號
原處分機關　交通部公路總局臺中區監理所
受處分人　　甲○○
上列受處分人因違反道路交通管理處罰條例案件，對於交通部公
路總局臺中區監理所民國九十五年三月十五日所為之裁決（中監
違字第裁六０─ＧＣ0000000號裁決書），聲明異議，本
院裁定如下：
    主    文
異議駁回。
    理    由
一、原處分機關略以：受處分人即異議人（下稱異議人）甲○○
    於民國九十四年一月二十八日十九時十三分許，駕駛車牌號
    碼七一八０─ＨＮ號自用小客車，在臺中市○○路與綠川西
    街路口處，因「不依標誌、標線、號誌之指示行駛」違規，
    為臺中市警察局第一分局警備隊員警當場以中市警交字第Ｇ
    Ｃ0000000號違規單舉發。異議人未於期限內到案，
    原處分機關遂於九十五年三月十五日以中監違字第裁六０─
    ＧＣ0000000號裁決書，裁處罰鍰新臺幣（下同）一
    千八百元，並記違規點數一點，逾期則依裁決書處罰主文規
    定裁處，裁決書並於九十五年三月二十七日起寄存於新庄郵
    局，惟異議人遲未到案，原處分機關遂依裁決書處罰主文逕
    行註銷異議人駕駛執照並一年內不得考領，於法並無不合等
    語。
二、本件異議人則以：因異議人未住在戶籍地，回戶籍地收取信
    件時亦未見到郵差張貼招領郵件通知，故未收到裁決書，亦
    不知已被註銷駕照，異議人對於本件違規事實並不否認，亦
    願受罰鍰處分，惟異議人年事已高，重考不易，尚請寬容，
    撤銷註銷駕照處分，爰依法聲明異議云云。
三、按受處分人，不服道路交通管理處罰條例第八條主管機關所
    為之處罰，得於接到裁決書之翌日起二十日內，向管轄之地
    方法院聲明異議；又交通法庭認聲明異議不合法律上之程式
    或其異議權已經喪失者，應以裁定駁回之，但其不合法律上
    之程式可補正者，應先定期命為補正，逾期不補正者，即予
    駁回，道路交通管理處罰條例第八十七條第一項、道路交通
    案件處理辦法第十八條分別定有明文；又按處理違反道路交
    通管理事件，有關文書送達之程序，依行政程序法之規定，
    違反道路交通管理事件統一裁罰基準及處理細則第五條定有
    明文；且按送達，於應受送達人之住居所、事務所或營業所
    為之。但在行政機關辦公處所或他處會晤應受送達人時，得
    於會晤處所為之。應受送達人有就業處所者，亦得向該處所
    為送達；於應送達處所不獲會晤應受送達人時，得將文書付
    與有辨別事理能力之同居人、受雇人或應送達處所之接收郵
    件人員。應受送達人或其同居人、受雇人、接收郵件人員無
    正當理由拒絕收領文書時，得將文書留置於應送達處所，以
    為送達；送達，不能依前二條規定為之者，得將文書寄存送
    達地之地方自治或警察機關，並作送達通知書兩份，一份黏
    貼於應受送達人住居所、事務所、營業所或其就業處所門首
    ，另一份交由鄰居轉交或置於該送達處所信箱或其他適當位
    置，以為送達。前項情形，由郵政機關為送達者，得將文書
    寄存於送達地之郵政機關。寄存機關自收受寄存文書之日起
    ，應保存三個月，行政程序法第七十二條第一項、第三項、
    第七十三條第一項、第三項、第七十四條分別訂有明文。再
    汽車所有人名稱、地址等如有變更，均應向公路監理機關辦
    理登記；各項異動，如不依規定申報登記者，處汽車所有人
    九百元以上一千八百元以下罰鍰，亦為道路交通安全規則第
    二十三條第一項、道路交通管理處罰條例第十六條第一項第
    一款所明定。足見汽車所有人之地址如有變更，該所有人有
    向公路監理機關辦理登記之義務，如汽車所有人違反此項義
    務，不僅應裁處汽車所有人罰鍰，且原處分機關若依照原登
    記住址為送達，仍應視為合法送達。
四、經查，本件交通部公路總局臺中區監理所上開裁決書，於九
    十五年三月十五日作成後，委由郵政機關送達至異議人之戶
    籍地臺中縣龍井鄉○○街七十二號之五，因未會晤異議人本
    人，亦無受領文書之同居人、受雇人或應送達處所知接收郵
    件人員，即於九十五年三月二十七日將該裁決書寄存在送達
    地之臺中新庄郵局，並作送達通知書二份，一份黏貼於應受
    送達人住居所門首，另一份置於該送達處所信箱內，以為送
    達，此有交通部公路總局臺中區監理所送達證書一紙在卷可
    稽，而異議人自八十四年十二月二十九日起迄今，均設籍在
    臺中縣龍井鄉○○街七十二號之五，亦有本院依職權查詢之
    異議人之個人基本資料查詢結果一份附卷可稽，是前開裁決
    書已合法寄存送達於異議人之戶籍地，而生送達之效力。異
    議人雖辯稱實際上並未居住原處分機關送達之臺中縣龍井鄉
    ○○街七十二號之五之戶籍處所，惟揆諸前揭道路交通安全
    規則第二十三條規定，汽車所有人地址如有變更，均應自行
    向公路監理機關辦理登記，是以異議人甲○○如確未居住於
    前開戶籍地，理應自行向公路監理機關為住所變更之登記。
    綜上，原處分機關以寄存送達之方式，向異議人設籍之戶籍
    處所為送達，核無違誤，異議人實際上是否居住於設籍地，
    尚不影響上開裁決書已合法寄存送達之效力。而本件異議人
    遲至九十六年四月二十七日始具狀提出聲明異議，此有蓋有
    監理單位收文章之聲明異議狀及交通部公路總局臺中區監理
    所對違反道路交通管理事件不服裁決聲明異議案件移送書各
    一份在卷可參，依照前開規定，是本件異議人聲明異議顯已
    逾越法定二十日之不變期間，其異議不合法律上之程式，應
    予駁回。
五、據上論斷，應依道路交通管理處罰條例第八十七條第二項、
    道路交通案件處理辦法第十八條，裁定如主文。
中　　華　　民　　國　　96　　年　　5 　　月　　24　　日
                  交通法庭  法　官  黃炫中
以上正本證明與原本無異。
如不服本裁定，應於送達後五日內，向本院提出抗告狀。
                            書記官　黃珮華
中　　華　　民　　國　　96　　年　　5 　　月　　24　　日
